---
title: "Análisis de sentimiento de música folklorica boliviana"
author: Laboratorio de Tecnologías Sociale
output: html_notebook
---

# Instalar paquetes y configuraciones básicas

```{r}
library(tidyverse)
library(tidytext)
library(stopwords)
library(syuzhet)
library(wordcloud2)
library(ggwordcloud)
library(patchwork)

theme_set(theme_minimal())
```


# Cargar datos

```{r}
metadata <- read_csv("data/metadata.csv")
spotify_features <- read_csv("data/spotify_features.csv")
archivos_letras <- list.files("data/letras/", full.names = T)
letras <- map_dfr(archivos_letras, ~tibble(archivo = basename(.x), contenido = read_file(.x)))

letras <- letras %>%
  mutate(id = parse_number(str_remove(archivo, ".txt"))) %>%
  relocate(id, .before = everything()) %>%
  arrange(id)
data <- metadata %>%
  left_join(letras, by = join_by(N == id)) %>%
  filter(N != 18)

```


# Análisis de letras

Posibles comparaciones por:
- Lugar
- Ritmo
- Tal vez región: occidente, valle, oriente

### Análisis de contenido

#### Frecuencias
```{r}
palabras_vacias <- bind_rows(
  tibble(palabra = stopwords("es")),
  tibble(palabra = c())
  )
data_palabras <- data %>%
  unnest_tokens(palabra, contenido) %>%
  anti_join(palabras_vacias)
```
```{r, fig.height=5}
palabras_conteo <- data_palabras %>%
  count(palabra, sort = T)

palabras_conteo %>%
  slice_head(n = 50) %>%
  mutate(palabra = reorder(palabra, n)) %>%
  ggplot(aes(n, palabra)) +
  geom_col() +
  labs(y = NULL)

write_csv(palabras_conteo, "output/palabras_conteo.csv")
```

```{r}
palabras_conteo  %>%
  slice_head(n = 50) %>%
  rename(word = palabra, freq = n) %>%
  wordcloud2()
```

```{r, fig.height=12}
data_palabras_ritmo <- data_palabras %>%
  group_by(Ritmo) %>%
  count(palabra, sort = T) %>%
  slice_head(n = 10)


crear_wordcloud <- function(data, ritmo) {
  data %>%
    filter(Ritmo == ritmo) %>%
    group_by(Ritmo) %>%
    slice_head(n = 5) %>%
    ungroup %>%
    ggplot() +
    geom_text_wordcloud(aes(label = palabra)) +
    labs(title = ritmo)
}

lista_ritmos <- unique(data$Ritmo)
lista_plots <- map(lista_ritmos, ~crear_wordcloud(data_palabras_ritmo, .x))

wrap_plots(lista_plots, ncol = 5)
write_csv(data_palabras_ritmo, "output/palabras_top10_por_ritmo.csv")

```


#### Inversas

### Análisis de sentimiento

```{r}
sentimientos_contenido <- get_nrc_sentiment(data$contenido, language = "spanish")
write_csv(sentimientos_contenido, "output/sentimientos_contenido.csv")

sentimientos_traduccion <- c("Ira" = "anger", "Anticipacion" = "anticipation", "Asco" = "disgust", "Miedo" = "fear", "Alegria" = "joy", "Tristeza" = "sadness", "Sorpresa" = "surprise", "Confianza" = "trust", "Negativo" = "negative", "Positivo" = "positive")

sentimientos_contenido <- sentimientos_contenido %>%
  rename(sentimientos_traduccion)

sentimientos_contenido <- sentimientos_contenido %>% 
  rowid_to_column()

data <- data %>%
  left_join(sentimientos_contenido, by = join_by(N == rowid))

```

TODO: general de sentimientos
```{r}
suma_general_sentimientos <- data %>%
  summarize(across(Ira:Positivo, sum)) %>%
  pivot_longer(everything(), names_to = "sentimiento", values_to = "valor")

suma_general_sentimientos_6 <- suma_general_sentimientos %>%
  slice_head(n = 8) %>%
  mutate(porcentaje = valor / sum(valor) * 100)

suma_general_sentimientos_2 <- suma_general_sentimientos %>%
  slice_tail(n = 2) %>%
  mutate(porcentaje = valor / sum(valor) * 100)

write_csv(suma_general_sentimientos_6, "output/suma_general_sentimientos_6.csv")

```

```{r}
suma_general_sentimientos_6 %>%
  arrange(desc(porcentaje))
```

```{r}
suma_general_sentimientos_2
write_csv(suma_general_sentimientos_2, "output/suma_general_sentimientos_2.csv")

```


```{r}
suma_sentimientos_ritmos <- data %>%
  group_by(Ritmo) %>%
  summarize(across(Ira:Positivo, sum)) %>%
  pivot_longer(-Ritmo, names_to = "sentimiento", values_to = "valor") 
  
```


```{r}
suma_sentimientos_ritmos_6 <- suma_sentimientos_ritmos %>%
  filter(!sentimiento %in% c("Positivo", "Negativo"))
  
suma_sentimientos_ritmos_6 %>%
  ggplot() +
  geom_col(aes(x = Ritmo, valor, fill = sentimiento), position = position_fill()) +
  coord_flip()

write_csv(suma_sentimientos_ritmos_6, "output/suma_sentimientos_ritmos_6.csv")
```
```{r}

suma_sentimientos_ritmos_2 <- suma_sentimientos_ritmos %>%
  filter(sentimiento %in% c("Positivo", "Negativo"))

suma_sentimientos_ritmos_2 %>%
  filter(sentimiento %in% c("Positivo", "Negativo")) %>%
  ggplot() +
  geom_col(aes(x = Ritmo, valor, fill = sentimiento), position = position_fill()) +
  coord_flip()
write_csv(suma_sentimientos_ritmos_2, "output/suma_sentimientos_ritmos_2.csv")

```



# Análisis de música

Según las métricas de Spotify

- Energía, danzabilidad X Ritmo

```{r}
# uniendo los datos
data <- data %>%
  left_join(spotify_features, by = join_by(N == index))
write_csv(data, "output/data_con_todo.csv")
```

```{r}
danzabilidad_vs_ritmo <- data %>%
  group_by(Ritmo) %>%
  summarize(danzabilidad = mean(danceability, na.rm = T))

danzabilidad_vs_ritmo %>%
  ggplot() +
  geom_col(aes(reorder(Ritmo, danzabilidad), danzabilidad)) +
  coord_flip() +
  labs(x = "Ritmo")

write_csv(danzabilidad_vs_ritmo, "output/danzabilidad_vs_ritmo.csv")

```

- Valence X sentimiento letra

```{r}
valencia_vs_ritmo <- data %>%
  group_by(Ritmo) %>%
  summarize(valencia = mean(valence, na.rm = T))

valencia_vs_ritmo %>%
  ggplot() +
  geom_col(aes(reorder(Ritmo, valencia), valencia)) +
  coord_flip() +
  labs(x = "Ritmo")


```

Visualización alternativa reescalando

```{r}
library(scales)
valencia_vs_ritmo <- valencia_vs_ritmo %>%
  mutate(valencia_2 = rescale(valencia, to = c(-1, 1)))

valencia_vs_ritmo %>%
  ggplot() +
  geom_col(aes(reorder(Ritmo, valencia_2), valencia_2, fill = valencia_2 > 0), show.legend = F) +
  coord_flip() +
  labs(x = "Ritmo")

write_csv(valencia_vs_ritmo, "output/valencia_vs_ritmo.csv")

```

Sentimientos de letra versus Ritmo

```{r}
sentimientoletra_vs_ritmo <- data %>%
  select(N, Ritmo, Negativo, Positivo) %>%
  mutate(sentimiento = (Positivo - Negativo) / (Positivo + Negativo)) %>%
  group_by(Ritmo) %>%
  summarize(sentimiento_score = mean(sentimiento, na.rm = T))

sentimientoletra_vs_ritmo %>%
  ggplot() +
  geom_col(aes(reorder(Ritmo, sentimiento_score), sentimiento_score, fill = sentimiento_score > 0), show.legend = F) +
  coord_flip() +
  labs(x = "Ritmo")

write_csv(sentimientoletra_vs_ritmo, "output/sentimientoletra_vs_ritmo.csv")
  
```
Cruce

```{r}
valencia_sentimiento_ritmo <- valencia_vs_ritmo %>%
  left_join(sentimientoletra_vs_ritmo) %>%
  select(-valencia) %>%
  pivot_longer(-Ritmo, names_to = "tipo_score", values_to = "valor")

```



